臺灣宜蘭地方法院刑事判決　　　　　　　 95年度訴字第251號
公　訴　人　臺灣宜蘭地方法院檢察署檢察官
被　　　告　丁○○
　　　　　　丙○○
　　　　　　乙○○
共　　　同
選任辯護人　陳培仁律師
上列被告因違反槍砲彈藥刀械管制條例等案件，經檢察官提起公
訴（95年度偵字第1084、1106號），本院判決如下：
    主  文
丁○○未經許可，寄藏手槍，累犯，處有期徒刑陸年捌月，併科
罰金新台幣貳拾萬元，罰金如易服勞役，以新台幣壹仟元折算壹
日；又共同使人受重傷，累犯，處有期徒刑伍年貳月。應執行有
期徒刑玖年。併科罰金新台幣貳拾萬元，罰金如易服勞役，以新
台幣壹仟元折算壹日。
丙○○共同連續未經許可，持有手槍，累犯，處有期徒刑陸年陸
月，併科罰金新台幣拾伍萬元，罰金如易服勞役，以銀元參佰元
即新台幣玖佰元折算壹日。
乙○○共同未經許可，持有手槍，處有期徒刑陸年陸月，併科罰
金新台幣拾伍萬元，罰金如易服勞役，以銀元參佰元即新台幣玖
佰元折算壹日。
扣案之附表一編號一、二之手槍各壹支、附表一編號三之槍枝主
要組成零件金屬槍管壹支及附表二編號一之子彈壹顆均沒收。
    事  實
一、丁○○前於民國88年間，因過失致死及妨害公務等案件，經
    台灣高等法院各判處有期徒刑2年8月及1年2月確定，定執行
    刑為3年6月，於92年11月16日假釋期滿執行完畢；丙○○於
    89年間因偽造文書案件，經台灣高雄地方法院判處有期徒刑
    7月，於91年10月10日假釋期滿執行完畢。丁○○明知制式
    手槍、供手槍使用之子彈及槍砲之主要組成零件係違禁物，
    未經許可，不得寄藏及持有，竟於民國94年6月間某日，在
    宜蘭縣羅東鎮某處，收受劉金輝所交付如附表一編號一、二
    所示制式手槍、供附表一編號一、二使用之子彈13顆（起訴
    書誤載為11顆）及如附表一編號三所示不具殺傷力之改造手
    槍，惟其中金屬槍管屬於槍砲之主要組成零件，置放宜蘭縣
    羅東鎮○○○路某處屋內而寄藏之，於95年1月30日將之置
    放於其所有車牌號碼9811-KN自用小客車內。
二、嗣因游源杰（綽號「阿杰」）與其他不詳姓名年籍之成年人
    十餘人，於95年1月31日凌晨2時35分許，在位於宜蘭縣羅東
    鎮○○路68號、由簡文毅（另為不起訴處分）及簡志程（為
    丁○○等人之首，現為台灣宜蘭地方法院檢察署通緝中）兄
    弟二人所經營之「獅子王娛樂休閒廣場」門口，因故圍毆丁○○，且一群人正欲欺身簡志程，丁○○心生忿怒，自上開
    車內取出附表一編號一、二之制式手槍及附表一編號三之改
    造手槍後，將附表一編號三之改造手槍置於身上，與丙○○
    共同基於持有附表一編號一、二手槍及其內所含子彈各至少
    1發之犯意（丙○○並基於概括犯意），將附表一編號一手
    槍交付與丙○○持有，自己則持用附表一編號二之手槍，二
    人分別對空鳴槍各一發，經雙方各自有人勸阻而暫時平息糾
    紛。丙○○於事畢後，約95年1月31日上午3時許，經丁○○
    告知另有如附表一編號三之改造手槍（含有槍砲主要組成零
    件），復基於共同持有之意思，由丁○○將該手槍置於「獅
    子王娛樂休閒廣場」辦公室內，與丙○○共同持有之。
三、丁○○、丙○○、簡志程因上開事件，對游源杰心生怒意，
    遂由簡文毅出面於同日上午7時45分許，以電話邀約游源杰
    之表哥戊○○（綽號武雄，為游源杰等人之首）至上開休閒
    廣場談判，並由吳金敏居中協調，與簡文毅、簡志程、戊○○、甲○○、黃翔維（綽號「庸哲」）、洪瑞麟及姓名不詳
    綽號「牛子」等人在「獅子王娛樂休閒廣場」包廂內談判。
    丁○○、丙○○、乙○○在包廂外等待談判結果時，即以預
    備傷害人之企圖，共同基於持有制式手槍、子彈及槍砲之主
    要組成零件之犯意聯絡，由丁○○持有附表一編號一之手槍
    1支及該手槍使用之子彈至少6發、由乙○○持有附表一編號
    二之手槍1支及供該手槍使用之子彈至少3發，丙○○持有附
    表一編號三所示不具殺傷力，惟其中土造金屬槍管屬於槍砲
    彈藥主要組成零件之改造手槍1支。嗣戊○○不願答應丁○○方面所提出要游源杰離開宜蘭之要求，而談判破裂，雙方
    均甚為惱怒，丁○○、丙○○及乙○○即接受簡志程之指示
    ，與簡志程基於重傷害之犯意聯絡，於戊○○走出包廂後，
    由乙○○、丁○○及丙○○以渠等所持有之上開槍枝，朝戊○○大腿處連續開槍，其中丙○○不知其所持有之附表一編
    號三槍枝撞針已斷裂，未能擊發子彈、乙○○則擊發3槍、
    丁○○擊發6槍、造成戊○○右腿部受槍擊1處（子彈均貫穿
    ，造成2處傷口）、左腿部遭槍擊3處（子彈均貫穿，造成6
    處傷口），大量出血，送至醫院時已呈死亡狀態，有低血溶
    性休克、膕動脈斷裂、膕靜脈撕裂傷、左大腿腔室症候群及
    急性腎衰竭等情形，經急救後左腳截肢，致生毀敗左小腿機
    能之重傷害。嗣經警於95年1月31日及3月3日，在上開休閒
    廣場內扣得附表二所示之子彈1顆、彈殼8顆及彈頭5顆；丁○○於95年2月26日到案後，提出附表一編號一、三之手槍
    交予員警扣案；又於95年4月6日，協同員警在宜蘭縣冬山鄉
    ○○路萬長春橋北端橋下，取出附表一編號二之手槍及直徑
    8. 9mm土造金屬彈頭有殺傷力之土造子彈1顆（已於鑑定時
    試射擊發），交由員警扣案。
四、案經宜蘭縣警察局羅東分局報請台灣宜蘭地方法院檢察署檢
    察官偵查起訴。
    理  由
一、按被告以外之人於審判外之言詞或書面陳述，除法律有規定
    者外，不得作為證據，刑事訴訟法第159條第1項定有明文。
    證人甲○○於警詢中之陳述，為被告三人以外之人在審判外
    之陳述，並經被告三人之共同辯護人否認上開陳述之證據能
    力，則依上開規定，證人甲○○於警詢中之陳述，無證據能
    力。又按被告以外之人於偵查中向檢察官所為之陳述，除顯
    有不可信之情況者外，得為證據，刑事訴訟法第159條之1第
    2項定有明文。被告甲○○、吳金敏於偵查中之證述，業經
    具結，且並無顯不可信之情況，有證據能力，先此敘明。
二、被告丁○○對事實欄一、二、三之寄藏及持有如附表一編號
    一、二所示之手槍、供上開手槍使用之子彈至少13顆及附表
    一編號三之改造手槍內之槍砲主要組成零件金屬槍管之事實
    ，坦承不諱，且有被告丙○○於警訊之供述、偵查及本院審
    理時均結證述：其於95年1月31日上午2時35分所持有附表一
    編號一之手槍及於95年1月31日上午7時45分許所持有之如附
    表一編號三之改造手槍原係被告丁○○持有等語可佐，復有
    被告乙○○於本院審理時證述：被告丁○○於95年1月31日
    上午9時許持有手槍等語可參（本院卷第207頁）。又於95
    年1月31日搜索「獅子王休閒廣場」後所扣押現場監視錄影
    設備，經台灣宜蘭地方法院檢察署檢察官勘驗監視錄影光碟
    之結果，於95年1月31日上午2時39分許及95年1月31日上午9
    時2分許，被告丁○○確有持槍之畫面，有台灣宜蘭地方法
    院檢察署檢察官勘驗筆錄2份在卷可參（95年度偵字第1084
    號卷一第294、235頁）。再者，如附表一所示之手槍及槍砲
    主要組成零件及供附表一編號二手槍所用之土製子彈1顆均
    由被告丁○○交出或帶同員警取出，並均經扣押在案，有於
    95 年4月6日被告丁○○帶同警方前往宜蘭縣冬山鄉○○路
    萬長春橋北端取出藏置槍枝情形之照片8幀在卷可稽（95偵
    1084號卷一第416至419頁）。另上開槍枝、子彈及槍砲主要
    組成零件經送驗後：
（一）附表一編號一斯普林菲爾德制式手槍1支（槍枝管制編號0
      000000000）鑑定結果，認係CROATIA IM-METAL廠HS2000
      型口徑9mm制式半自動手槍，機械性能良好，可擊發同口
      徑制式子彈，認具殺傷力，有內政部警政署刑事警察局95
      年4月26日刑鑑字第0950032385號鑑定書在卷可稽（95偵
      1084號卷二第129至133頁）。
（二）附表一編號二之南非制式手槍1支（槍枝管制編號0000000
      000）鑑定結果，認係南非VEKTOR廠CP1型口徑9mm制式半
      自動手槍，槍管內具4條右旋來復線，槍身槍號遭磨滅，
      經顯現為「BBN492」，機械性能良好，可擊發同口徑制式
      子彈，認具殺傷力，有內政部警政署刑事警察局95年4月
      26日刑鑑字第0950050972號鑑定書附卷可查（95偵1084號
      卷二第134至139頁）。
（三）附表一編號三之八釐米改造手槍1支（槍枝管制編號00000
      00000）鑑定結果，認係由仿BERETTA廠84型半自動手槍製
      造之槍枝換裝土造金屬槍管而成之改造手槍，經檢視，送
      驗槍枝撞針已斷裂，無法供擊發子彈使用，依現狀，認不
      具殺傷力，有內政部警政署刑事警察局95年4月26日刑鑑
      字第0950032385號鑑定書存卷可參（95偵1084號卷二第
      129至133頁），惟該槍枝之土造金屬槍管係86年11月24日
      台（86）內警字第8670683號公告之槍砲彈藥主要組成零
      件，有內政部95年5月16日內授警字第0950870645號函在
      卷可憑（95偵1084號卷二第147頁）。
（四）於95年1月31日搜索本案現場，查獲子彈1顆、彈殼8顆及
      彈頭5顆，有搜查扣押筆錄在卷可查（95偵1084卷一第82
      頁）。其中查獲之90手槍子彈1顆，認係口徑9mm之制式子
      彈，依性能檢驗法鑑定認具殺傷力。送鑑彈殼7顆（持有
      如附表一編號編號1、3至6、7、9）均認係已擊發口徑9mm
      （9×19mm）制式彈殼。送驗彈頭3顆，鑑定情形如下：
      1顆（警製現場圖編號2），認係已擊發受撞擊嚴重變形之
      口徑9mm制式金屬包衣彈頭。2顆（警製現場圖編號16、
      17），認均係已擊發受撞擊嚴重變形之制式彈頭鉛心。送
      鑑彈頭2顆，鑑定情形如下：1顆（警製現場圖編號18）
      ，認係已擊發口徑9mm制式銅包衣彈頭。
      1顆（警製現場圖編號19），認係已擊發嚴重變形之制
      式彈頭，其上來復線已遭嚴重磨損，無法比對。送鑑彈殼
      1顆（警製現場圖編號26）（鑑定書上誤植為編號20），
      認係已擊發口徑9mm（9×19mm）制式彈殼。比對結果，送
      驗8顆彈殼（警製現場圖編號1、3至6、7、9、26），經以
      比對顯微鏡比對法比對結果，發現其中6顆彈殼（警製現
      場圖編號1、3至5、7、9）之彈底特徵紋痕均相吻合，認
      均係由同一槍枝（A槍）所擊發，另2顆（警製現場圖編號
      6 、26）之彈底特徵紋痕均相吻合，認均係由另一槍枝（
      B 槍）所擊發。至於送鑑2顆彈頭（警製現場圖編號2、18
      ）經以比對顯微鏡比對法比對結果，發現其來復線之特徵
      紋痕不足，無法確認是否由同一槍枝所擊發等情，有內政
      部警政署刑事警察局95年4月24日刑鑑字第0950019048號
      鑑定書在卷可稽（95偵1084號卷二第93至98頁）。
（五）被告丁○○於95年4月6日所交出之子彈1顆，經鑑定結果
      認係直徑8.9mm土造金屬彈頭之土造子彈，經實際試射，
      可擊發，認具殺傷力，有內政部警政署刑事警察局95年4
      月26日刑鑑字第0950050972號鑑定書附卷可考（95偵1084
      號卷二第134至139頁）。
（六）經內政部警政署刑事警察局以附表一編號二手槍試射之彈
      頭、殼，經與內政部警政署刑事警察局檔存涉槍彈頭、彈
      殼比對結果，發現與95年2月27日警羅偵字第0000000000-
      1號刑事案件證物採驗紀錄表送鑑「戊○○遭槍擊案」彈
      殼2顆（警製現場圖編號6及26）之彈底特徵紋痕相符，認
      均係由該槍枝擊發，有內政部警政署刑事警察局95年4月
      27日刑鑑字第0950058279號函在卷可稽（95偵1084號卷二
      第140至142頁）。又證人即勘查及鑑識本件案發之員警己○○於本院審理時結證證稱：「現場共有9個彈著點，只
      找到8顆彈殼，1顆沒有找到，．．．Ｂ區應該有擊發兩發
      ，但我發現彈殼只有1顆，所以我認為還有另外1個彈殼被
      帶走。是南非製的手槍。．．．（南非製的手槍在現場所
      擊發之子彈）研判應該有3顆，2顆在現場查獲，另外1個
      找不到」等語在卷（本院卷第156至157頁）。
（七）再者，以附表一編號一手槍試射之彈殼，經與內政部警政
      署刑事警察局所建涉槍檔存資料比對結果，發現其與羅東
      分局95年1月31日警羅偵字第712號，95年2月27日警羅偵
      字第950001176-1號刑事案件證物採驗紀錄表送鑑之「戊○○遭槍擊案」其中現場編號1、3至5、7、9共6顆彈殼彈
      底特徵紋痕相符，均係由該槍枝擊發，有內政部警政署刑
      事警察局95年4月28日刑鑑字第0950058474號函在卷可稽
      （95偵1084號卷二第107頁）。
（八）綜上，被告丁○○持有之子彈，計有95年1月31日上午2時
      35分許，由附表一編號一及附表一編號二之手槍所擊發之
      子彈各1顆、95年1月31日上午7時45分由附表一編號一之
      手槍所擊發之子彈為6顆（警製現場圖編號1，3至5、7、9
      ）、由附表一編號二之手槍所擊發之子彈3顆（警製現場
      圖編號6、26及另1顆已發現彈著點但未發現彈殼之子彈）
      、於95年1月31日搜索查獲之制式子彈1顆及於95年4月6日
      被告丁○○會同員警取出之土造子彈1顆，合計13顆，公
      訴人認係11顆，應有誤載，此部分應予更正。從而，被告
      丁○○持有如附表一編號一、附表一編號二之手槍、供上
      開手槍使用之子彈13顆及如附表一編號三之無殺傷力改造
      槍枝內主要組成零件之金屬槍管等事實，應甚明確。此部
      分事實自堪認定。
二、被告丙○○就事實欄二部分矢口否認持有附表一編號一之手
    槍之犯意，辯稱：在95年1月31日上午2時許將被告丁○○手
    上如附表一編號一的手槍搶下來，是為了要避免發生意外或
    傷亡，在搶手槍的過程中，誤扣扳機而擊發子彈1發，後來
    為了安全將附表一編號一、三槍枝鎖在辦公室之抽屜云云。
    經查，被告丙○○於偵查中供稱：於95年1月31日上午凌晨2
    時35分許發生衝突時，二十幾人向簡志程靠近，怕簡志程在
    店裡出事，所以以上開手槍對空鳴槍1聲等語（95年度偵字
    第1106號卷第20至21頁）。復有於95年1月31日上午2時32分
    ，在羅東鎮○○路68號獅子王休閒廣場之監視錄影翻拍畫面
    12幀在卷可稽（警羅偵0000000000號第80至85頁）。又經台
    灣宜蘭地方法院檢察署檢察官勘驗95年1月31日監視器錄影
    光碟之結果，於95年1月31日上午2時38分，被告丙○○自腰
    際取槍，嗣右手持槍朝天空高舉，被告丁○○在旁，接著被
    告丙○○疑似拉手槍滑套動作，嗣右手持槍朝地面，自畫面
    右側離開等情，有勘驗筆錄在卷可參（95年度偵字第1084號
    卷第294頁），核與被告丙○○於偵查中坦承對空鳴槍之情
    節相符，是被告丙○○於本院審理時所辯因誤扣扳機而擊發
    子彈云云，顯不足採。從而，被告丙○○於95年1月31日上
    午2時38分起持有附表一編號一所示之手槍及其內子彈至少1
    發等情，應堪認定。至被告丁○○於偵查中供稱：被毆打後
    就至車上取出上開三把槍，以其中1把對空鳴槍等語，衡諸
    常情，應不至有餘暇顧及將附表一編號三之槍枝置於辦公室
    內，再參以被告丙○○於偵查中結證證述：「（問以在大年
    初3上午9點多簡文毅、簡志程、乙○○、丁○○有無在舞池
    附近？）因為丁○○在當天凌晨3點多回辦公室休息時，我
    有念他為何帶槍到店裏來，並問他還有無其他的槍，他說還
    有1把，並從身上拿出另1把銀色的槍，他說這把槍沒子彈，
    我把槍放到辦公室的抽屜，後來在上午8點多，我叫丁○○
    起來後，先把黑色的槍給他，我要再把銀色的槍給他時他去
    打卡．．．」等語（95偵1106卷第21頁），顯見附表一編號
    三之槍枝於95年1月31日上午2時35分許被告丁○○與丙○○
    對空鳴槍時，附表一編號三該改造手槍不在辦公室抽屜，係
    在被告丁○○身上，此部分起訴事實應予更正。而被告丙○○自95年1月31日上午2時38分起開始與被告丁○○共同持有
    附表一編號一、二之槍支、至少自95年1月31日上午3時起則
    與被告丁○○共同持有附表一編號三之改造手槍（含金屬槍
    管）之事實可堪認定。
三、就事實欄三部分，被告丁○○對於以如附表一編號二所示手
    槍及供該手槍所使用之子彈對被害人戊○○開槍五、六發之
    事實，坦承不諱，惟否認有重傷害之犯意，辯稱：於95年1
    月31日上午9時許，在上開休閒廣場，因一群人向伊逼近，
    伊為情急之下而開槍，並無傷害被害人戊○○之犯意，且基
    於正當防衛而開槍云云；被告丙○○固坦承於95年1月31日
    上午9時於獅子王休閒廣場持有附表一編號三之槍枝，惟矢
    口否認有何重傷害之犯行，辯稱：95年1月31日上午9時許，
    因聽到槍聲，以為丁○○被開槍，遂取出附表一編號三之槍
    枝，打算嚇唬對方，伊並未使用該槍枝對被害人開槍，亦無
    對被害人重傷害之犯意云云；被告乙○○固坦承於95年1月
    31 日上午9時許在上開休閒廣場，惟矢口否認持有手槍及使
    用手槍槍擊被害人之事實，辯稱：伊未持槍及開槍云云。經
    查：
（一）本件事實欄三所載之被告等人與被害人談判原因及參與人
      員，為被告三人所不爭執，且有證人吳金敏、黃翔維於偵
      查中之證述可參，並經結證在卷（95偵1084卷一第215至
      216頁、95偵1084卷一第248至250頁），此部分事實可堪
      認定。
（二）被告丁○○及丙○○於95年1月31日上午9時許，談判結束
      前，確有持握如附表一編號一與附表一編號三之槍枝等情
      ，業經該二人坦承不諱，且與台灣宜蘭地方法院檢察署檢
      察官及本院分別勘驗監視錄影光碟之結果相符（95年度偵
      字第1084號卷一第235頁、本院卷第245至248頁）。
（三）被告乙○○雖否認於上開時間持用槍枝，惟查，經本院勘
      驗監視錄影光碟之結果，被告乙○○確於95年1月31日上
      午9時2分許，從其側背包內拿出某物做持握狀，該物為黑
      色、長型，大小及樣式與手槍相仿（本院卷第246頁）。
      乙○○雖辯稱從包包內拿出手機或皮包云云，惟手機與皮
      包之大小及樣式均與監視畫面所顯示之上開物品不符，是
      乙○○上開辯詞，應不足採。
（四）被告丁○○自95年1月31日上午8時46分許至上午9時1分18
      秒同案被告簡志程走出包廂止，被告丁○○、丙○○、乙○○在包廂外搖搖椅處、廁所、辦公室附近等處來回走動
      約15分鐘。95年1月31日上午9時1分18秒，共犯簡志程自
      包廂外走至舞池中，被告丙○○、乙○○自包廂外走至舞
      池中，被告丙○○與共犯簡志程近身講話，被告乙○○在
      旁聽，隨之，被告丁○○與某二名男子在舞池靠近柱子處
      談話，被告丁○○、丙○○均右手各持槍枝一枝，被告乙○○左手舉起疑似槍枝之物體，且手部距離地面之高度與
      被告丁○○、丙○○持槍之高度相同；嗣被告丁○○將右
      手之槍枝插於腰際，與被告丙○○均自柱子處沿舞池邊線
      離開畫面，被告乙○○亦將左手所持疑似槍枝之物體放入
      背包後離開畫面等情，業據台灣宜蘭地方法院檢察署檢察
      官勘驗監視錄影光碟片明確，有勘驗筆錄在卷可查（95偵
      1084卷一第235頁），且被告三人對於勘驗筆錄所載之被
      告三人衣著均不爭執，並經本院再行勘驗（本院卷第245
      至247頁），經被告三人確認無訛，是上開監視錄影內容
      確與實情相符，可以認定。
（五）參以，員警於95年1月31日搜索現場後扣案之彈殼8顆，其
      中6顆即警製現場圖編號1、3、4、5、7、9，係附表一編
      號一制式手槍所擊發；編號6、26是附表一編號二南非製
      制式手槍所擊發，業經證人己○○於本院審理時結證證述
      綦詳（本院卷第154頁），且有宜蘭縣警察局羅東分局現
      場勘察報告在卷可參（95偵1084卷二第13至14頁）。足以
      證明本案現場有附表一編號一、二之手槍所擊發之子彈彈
      殼遺留該處。
（六）再者，在該處又現場確有發現9個彈著點，由此重建出射
      擊者可能位置共有六區（Ａ、Ｂ、Ｃ、Ｄ、Ｅ、Ｆ），Ａ
      區彈著點為垂直射擊的型態，一般是在衝突前的警告，應
      為衝突開始的第一槍，依距離A區最近之彈殼編號9研判，
      是附表一編號一的手槍射出。Ｂ區是由彈著點編號31、32
      號所重建，距離Ｂ最近的彈殼是編號6，為附表一編號二
      之手槍所擊發之彈殼，所以Ｂ區有人持附表一編號二之手
      槍射擊，另一個彈殼則未在現場發現。Ｃ區是由彈著點編
      號33、34所重建，Ｃ區周圍彈殼為編號5、7，係附表一編
      號一的手槍所擊發，所以Ｃ區有人持附表一編號一之手槍
      射擊。另Ｂ、Ｃ的血跡呈垂直滴落，被害人應係最先開始
      在此區受傷。Ｄ區是由彈著點編號29而研判，依據附表彈
      殼編號4判斷，為附表一編號一手槍所擊發。Ｅ區是由彈
      著點編號27、28重建，附表的彈殼編號3、1，係由附表一
      編號一制式手槍所擊發。且此區附近編號20之血跡噴濺形
      態顯示，被害人在此區大腿部分遭受槍擊。Ｆ區是由彈著
      點編號30判斷，由彈道顯示Ｆ為最有可能射擊的位置，依
      附近編號26的彈殼研判，係由附表一編號二之手槍在該處
      射擊等情，亦據證人己○○於本院審理時結證證述綦詳（
      本院卷第154至155頁），且有宜蘭縣警察局羅東分局現場
      勘察報告、現場圖及照片12幀（警羅偵0000000000號第88
      至93頁）、127幀在卷可稽（95偵1084號卷二第20至83頁
      ），復有監視錄影翻拍畫面4幀在卷可稽（警羅偵0000000
      000號第86至87頁）在卷可參，又有現場彈道重建之模擬
      開槍位置照片70幀附卷可稽（95偵1084號卷一第254至288
      頁）。足證附表一編號一、二之手槍係在本案現場擊發。
（七）被告丁○○、乙○○於本院審理時證稱：槍擊發生時現場
      之員工（註：不包含老闆簡志程、簡文毅）只有被告丁○○、丙○○與乙○○三人在場等語明確（本院卷第207、2
      21頁），其中被告丁○○持有如附表一編號一之手槍，被
      告丙○○持有如附表一編號三之手槍，已認定明確如上。
      而現場所留如附表一編號二之手槍彈殼2顆（編號6、26）
      及相佐證之彈著點已可證明附表一編號二之手槍於95年1
      月31日上午9時許確有擊發，是堪認監視光碟中被告乙○○所持有之物即為附表一編號二之手槍。是被告乙○○辯
      稱並未持槍等語，顯不足採。
（八）再者，於現場所採集之血跡棉棒鑑驗結果，確與被害人之
      DNA-STR型別相同，有內政部警政署刑事警察局95年3月30
      日刑鑑字第0950036484號鑑定書在卷可稽（95偵1084號卷
      二第85頁）。被害人左大腿遭槍擊3槍，6個彈孔，前方3
      個、後方3個，無子彈置留，右小腿遭槍擊1槍，2個彈孔
      ，位於右小腿側面，無子彈置留，有羅東博愛醫院該院95
      年2月13日（95）羅博醫字第2006020074號函附卷可查（
      95偵1084號卷二第87至90頁）。遭槍擊後大量出血，血量
      估計介於3289至4016cc之間，復有證人己○○於本院審理
      時結證證述綦詳（本院卷第153頁），且有宜蘭縣警察局
      羅東分局現場勘察報告在卷可參（95偵1084卷二第6頁）
      。被害人經送至醫院時已呈死亡狀態，有低血溶性休克、
      膕動脈斷裂、膕靜脈撕裂傷、左大腿腔室症候群及急性腎
      衰竭等情形，經急救後左腳截肢等情，亦有羅東博愛醫院
      95 年2月2日、95年2月7日羅博醫診字第950202 0104號診
      斷證明書各1紙在卷可稽（95偵1084號卷一第84、209頁）
      ，復有被害人腿部受傷之情形，有照片4幀在卷可稽（95
      偵1084號卷一第289至290頁）。被害人已受有一肢毀敗之
      重傷害至明。而被害人所受共4處槍傷（8處傷口），可能
      均係遭附表一編號一之手槍所射擊，亦可能遭附表一編號
      一及附表一編號二之二把手槍所射擊，且遭二把手槍射擊
      之機率較大等情，為證人己○○於本院證述明確（本院卷
      第157頁）。而經台灣宜蘭地方法院檢察署檢察官與本院
      勘驗結果，監視器畫面顯示被告三人幾乎同時在95年1月
      31日上午9時2分14秒許舉槍，足認被告三人均有槍擊被害
      人之犯意。況且槍枝擊發子彈貫穿人體，造成之傷害甚鉅
      ，此乃眾所週知之經驗法則，被告丁○○、乙○○共同擊
      發9發子彈，扣除對天花板及地面警示之各1發外，所餘7
      發其中有4發擊中被害人，顯見非屬偶然，而係有意致之
      ，是被告丁○○辯稱均朝地面開槍，無傷害故意等語，顯
      係卸責之詞，不足採信。又被告丁○○辯稱當時係一群人
      向他靠近，他在緊張之下才開槍正當防衛，惟依本院勘驗
      結果，被告三人神態動作均無異常或緊張之處，而被害人
      及與被害人同來之人亦均未見持有槍枝或其他武器，依被
      告三人當時情況，亦非處於遭受攻擊或有急迫危險之情況
      ，是被告丁○○辯稱係正當防衛云云，亦不可採。
（九）按所謂共同正犯，包括同謀犯及實施正犯，在共同之犯罪
      計畫內，亦即犯意聯絡範圍內，由其中一部分人實施犯罪
      之行為，或各自分擔犯罪行為之一部分，而有相互利用他
      人之行為，遂行其犯罪之目的，即屬成立（最高法院88年
      度台上字第6895號判決參照。經查，本件被告丙○○、丁○○、乙○○自95年1月31日上午9時36分起，即坐在包廂
      外搖搖椅上，或於包廂外及舞池間來回走動，顯係等候包
      廂內之談判結果，且同案被告簡志程於同日上午9時1分8
      秒自包廂內最先走出後，與被告丙○○等人交談，被告丙○○、丁○○、乙○○均未走至他處取槍，即立刻自身上
      取出槍枝，堪認其等早已各準備槍枝一支待用，足見被告
      三人早有持槍槍擊被害人之犯意聯絡，一待共犯簡志程之
      指示即為行動。雖被告丙○○所持有之附表一編號三之改
      造手槍，經鑑定結果，該槍撞針斷裂，無法供擊發子彈使
      用，而認無殺傷力。惟被告丁○○證稱：不知該槍之斷裂
      ，該槍枝於本案發生前並未用過等語（本院卷第221頁）
      。被告丁○○既不知該槍撞針斷裂，則其後始自被告丁○○手中持有該槍之被告丙○○亦應不知上情，此觀之被告
      丙○○供稱於95年1月31日上午9時許欲持槍嚇阻他人等語
      ，即可知被告丙○○持用附表一編號三之改造手槍時，確
      不知該槍無法擊發，是其所持有之附表一編號三改造手槍
      ，客觀上固無法對被害人造成傷害，惟此情既非被告丙○○所知，且被告丙○○復與被告丁○○、乙○○同時舉槍
      傷害被害人，足認被告丙○○確有與被告丁○○、乙○○
      共同重傷害被害人之犯意甚明，不因其所持有之改造手槍
      無殺傷力而有所異同。事證明確，被告三人之犯行應堪認
      定。
（十）至證人甲○○雖偵查中證稱：「．．．武雄（被害人）不
      理他轉頭就走出包廂，我就跟在後面出去，當時還沒聽到
      任何槍聲，我看到志程已走到舞池那邊，丁○○在舞池旁
      柱子附近，丙○○、乙○○也在志程旁邊，我和武雄出來
      後，堯主站在現場圖編號1的柱子旁朝地面開1槍，武雄要
      過去搶槍，我去阻止他，包廂內的人也走出來，後來丁○○、丙○○、乙○○都持槍從舞池返到門口處，志程也在
      該處，武雄和志程在柱子旁吵架互罵，我當時站在舞池旁
      ，在小文和志程中間，我有聽到有人喊『開下去，讓他死
      』，我印象中是小文講的，但我不確定，後來哲銘從現場
      圖編號2箭頭處跑向編號2的地方衝過來對武雄開槍，但開
      幾槍以及武雄有無中槍我不確定，武雄看到哲銘衝過來開
      槍後，馬上就跟著往DJ台方向衝過去，後來武雄在我所畫
      的現場圖標示3的地方中彈倒下，丁○○、丙○○、乙○○還在現場圖標示5的地方繼續朝武雄的腳開槍，我趕快
      將武雄從編號3拖到編號4的地方，也就是後來血跡很多的
      地方」等語，惟證人甲○○上開之證述，關於丙○○衝向
      被害人開槍等情，經本院勘驗結果，認監視錄影光碟所示
      衝向被害人開槍者無法辨認係被告丙○○，是證人甲○○
      之證述無可佐證。又證人甲○○所述被告三人在被害人倒
      地後仍繼續朝被害人開槍云云，復與證人己○○所證述依
      勘驗及鑑定結果，被害人應係站立時受傷等情不符（本院
      卷第156頁）。是證人甲○○之證述應有重大錯誤。況證
      人甲○○於本院審理時經數度傳喚均未到庭，是本院認證
      人甲○○之證述尚不明確，其證據之證明力薄弱，不能引
      為被告三人不利之認定。惟本件依其他事證，已足以認定
      事實欄所載之事實，此部分就犯罪事實之認定尚不生影響
      ，附此敘明。
四、被告三人行為後，刑法業於94年2月2日修正公布，於95年7
    月1日施行。依修正後之刑法第2條第1項規定「行為後法律
    有變更者，適用行為時之法律。但行為後之法律有利於行為
    人者，適用最有利於行為人之法律」。該條係規範行為後法
    律變更所生新舊法比較適用之準據法，其本身無關行為可罰
    性要件之變更，是於刑法修正施行後，應適用該條之規定，
    為「從舊從新」之比較。又該條所稱「法律有變更」，指行
    為時與裁判時之刑罰法律，關於刑罰權規範事項（特別指刑
    罰權形成規範、成罪規範、科刑規範）互有不同內容之規範
    而言。再於比較時應就罪刑有關之共犯、未遂犯、想像競合
    犯、牽連犯、連續犯、結合犯以及累犯加重、自首減輕暨其
    他法定加減原因（如身分加減）與加減比例等一切情形，本
    於統一性及整體性原則，綜其全部罪刑之結果而為比較。本
    件關於新舊法比較適用之說明如下：
（一）槍砲彈藥刀械管制條例第7條第4項定有罰金刑。而上開罰
      金刑之下限，依修正前刑法第33條第5款規定：「主刑之
      種類如左：五、罰金，一元以上。」換算成新台幣為3元
      ，修正後刑法第33第5款規定為：「主刑之種類如下：五
      、罰金，新台幣一千元以上，以百元計算之。」是依修正
      後刑法第33條第5款規定，就罰金刑之下限有所提高，是
      修正後之刑法並非較有利於被告三人。
（二）被告三人於行為時之刑法第47條規定：「受有期徒刑之執
      行完畢，或受無期徒刑或有期徒刑一部之執行而赦免後，
      五年以內再犯有期徒刑以上之罪者，為累犯，加重本刑至
      二分之一。」惟95年7月1日修正公布施行之刑法第47條第
      1項則規定：「受徒刑之執行完畢，或一部之執行而赦免
      後，五年以內故意再犯有期徒刑以上之罪者，為累犯，加
      重本刑至二分之一。」即新法修正為過失犯無累犯之適用
      。惟被告所為本案犯行為故意犯，比較修正前後之規定，
      修正後之規定並非較有利於被告三人。
（三）被告丙○○行為時，刑法第56條規定：「連續數行為而犯
      同一之罪名者，以一罪論。但得加重其刑至二分之一。」
      惟該條業已修正公佈刪除，則連續數行為而犯同一之罪名
      者，屬於數罪併罰，得定數罪合併之刑期以下之刑。此刪
      除雖非犯罪構成要件之變更，但顯已影響被告丙○○刑罰
      之法律效果，自屬法律有變更，比較新舊法結果，修正後
      之規定並未較有利於被告丙○○。
（四）被告三人行為時，刑法第55條後段規定：「犯一罪而其方
      法或結果之行為犯他罪名者，從一重處斷。」惟該條業已
      修正公布刪除，則犯一罪而其方法或結果之行為犯他罪名
      者，屬於數罪併罰，得定數罪刑合併之刑期以下之刑。此
      刪除雖非犯罪構成要件之變更，但顯已影響被告刑罰之法
      律效果，自屬法律有變更，經比較新、舊法結果，修正後
      之規定並未較有利於被告三人。
（五）被告三人於犯罪時，刑法第42條第2項前段規定：「易服
      勞役以1元以上3元以下折算一日。」又被告行為時之易服
      勞役折算標準，業據修正前罰金罰鍰提高標準條例第2條
      前段規定，就其原定數額提高為100倍折算1日，則本件被
      告行為時之易服勞役折算標準，應以銀元300元折算1日，
      即新台幣900元折算1日。惟95年7月1日修正公布施行之刑
      法第42條第3項前段規定：「易服勞役以新台幣一仟元、
      二仟元或三仟元折算一日。」比較修正前後之易服勞役折
      算標準，以修正後之規定，較有利於被告三人。
（六）本件綜合上揭新舊刑法比較之結果，並本於統一性及整體
      性原則，關於被告丁○○所犯刑法之罪，新修正之刑法並
      未較有利於被告丁○○，爰一體適用修正前之刑法；關於
      被告丁○○所犯槍砲彈藥刀械管制條例之罪，因易服勞役
      之折算標準依修正後刑法第42條第3項之規定已有提高，
      且此部分對被告丁○○之影響較重，基於法律整體適用，
      不容割裂之原則，均自應一體適用被告丁○○行為後之法
      律，予以論處。至於定應執行刑部分，被告丁○○行為時
      之刑法第51條規定：「數罪併罰，分別宣告其罪之刑，依
      左列各款定其應執行者：」其中第5款規定：「宣告多數
      有期徒刑者，於各刑中之最長期以上，各刑合併之刑期以
      下，定其刑期。但不得逾20年。」惟95年7月1日修正公布
      施行之刑法第51條第5款則規定：「宣告多數有期徒刑者
      ，於各刑中之最長期以上，各刑合併之刑期以下，定其刑
      期。但不得逾30年。」比較結果，修正後刑法並非較有利
      於被告丁○○，依刑法第2條第1項前段之規定，仍應依修
      正前刑法，定其應執行之刑。被告丙○○與乙○○部分，
      若適用修正後刑法，易服勞役之折算標準提高，此部分較
      有利於被告丙○○與乙○○，惟如適用修正前刑法，渠二
      人所犯槍砲彈藥刀械管制條例與重傷害罪依牽連犯關係，
      從一重處斷，被告丙○○連續持有手槍，以一罪論，（理
      由詳後述），比較之結果，以後者適用結果對被告丙○○
      與乙○○之較有利，則被告丙○○與乙○○部分仍應一體
      適用修正前刑法之規定。
五、核被告丁○○於事實欄一、二、三所為、被告丙○○於事實
    欄一、二所為、被告乙○○於事實欄三所為，均係犯違反槍
    砲彈藥刀械管制條例第7條第4項未經許可持有手槍、第12條
    第4項未經許可寄藏子彈及第13條第4項之未經許可寄藏槍砲
    之主要組成零件罪。被告三人於事實欄三所為，均係犯刑法
    第278條第1項之重傷害罪。被告丁○○與被告丙○○間就事
    實欄二之持有手槍、子彈及槍砲主要零件之行為、被告丁○○、丙○○與乙○○間就事實欄三之持有手槍、子彈及槍枝
    之主要組成零件與重傷害行為，分別有犯意聯絡及行為分擔
    ，均為共同正犯。被告丁○○就犯罪事實一、二、三、丙○○就犯罪事實二、三與乙○○就犯罪事實三共同以一行為同
    時持有槍枝、槍枝之主要組成零件及子彈，均係一行為觸犯
    數罪名，為想像競合，均從一重之未經許可持有制式手槍罪
    處斷。被告丙○○先後二次持有手槍，時間緊接，犯罪之構
    成要件相同，顯係基於概括犯意而為之，為連續犯，應依修
    正前刑法第56條之規定，論以一罪，並加重其刑。按槍砲彈
    藥刀械管制條例第7條第4項係將「持有」與「寄藏」為分別
    之處罰規定，則單純之「持有」，固不包括「寄藏」，但「
    寄藏」之受人委託代為保管，其保管之本身所為之「持有」
    ，既係「寄藏」之當然結果，法律上自宜僅就「寄藏」行為
    為包括之評價，不應另就「持有」予以論罪（最高法院74年
    台上字第3400號判例參照）。是被告丁○○受寄藏而持有上
    開手槍、子彈及槍砲主要組成零件，其持有之行為應不另論
    罪。公訴人認被告丁○○寄藏制式槍枝、槍枝之主要組成零
    件之低度行為，應為持有之高度行為吸收，不另論罪，尚有
    誤會。又按攜帶手槍傷害人致死，所犯未經許可持有手槍罪
    與傷害致人於死罪，究應併合處罰，或適用刑法第55條有關
    牽連犯規定，從一重處斷，須視其開始持有手槍之原因如何
    而斷。如果行為人早已非法持有手槍，於持有中復臨時起意
    攜帶傷害致人於死，則所犯上開二罪應併合處罰。若行為人
    本未持有手槍，因企圖傷害人始行置備，即係犯一罪之方法
    復犯他罪，具有刑法第55條之牽連犯關係，應從一重處斷（
    89年度台上字第909號判決參照）。被告丁○○原於94年6月
    間即因寄藏而持有上開手槍、子彈及槍砲主要組成零件，於
    持有中之95年1月31日因故起意使人受重傷害，所犯未經許
    可持有可發射子彈具有殺傷力之制式手槍罪與重傷害罪間，
    犯意各別，行為互殊，應予分論併罰。被告丙○○、乙○○
    原未持有槍枝、子彈或槍砲主要組成零件，被告丙○○於事
    實欄二、三、被告乙○○於事實欄三共同持有上開手槍、子
    彈及槍砲主要組成零件後，於同日緊接即使用做為使人受重
    傷害之武器，顯見渠二人持有上開槍砲之目的在於使被害人
    受重傷害，二行為間有方法結果之牽連關係，依修正前刑法
    第55條後段之規定，均從一重之槍砲彈藥刀械管制條例第7
    條第4項持有手槍罪處斷。公訴人認被告丙○○、乙○○所
    犯未經許可持有可發射子彈具有殺傷力之制式手槍罪與重傷
    害罪間，犯意各別，行為互殊，亦有未洽。被告丁○○前於
    88年間，因過失致死及妨害公務等案件，經台灣高等法院各
    判處有期徒刑2年8月及1年2月確定，定執行刑為3年6月，於
    92年11月16日假釋期滿執行完畢；被告丙○○於89年間因偽
    造文書案件，經台灣高雄地方法院判處有期徒刑7月，於91
    年10月10日假釋期滿執行完畢，有台灣高等法院被告前案紀
    錄表1份在卷足憑，渠等於5年內再犯本件有期徒刑以上之罪
    ，核均屬累犯，被告丁○○所犯槍砲彈藥刀械管制條例部分
    ，依修正後刑法第47條第1項之規定加重其刑，被告丁○○
    所犯重傷害罪部分及被告丙○○所犯槍砲彈藥刀械管制條例
    罪部分，依修正前刑法第47條之規定加重其刑。爰審酌被告
    丁○○受寄藏槍砲、被告丙○○、乙○○持有槍砲之動機、
    目的、受寄藏、持有槍枝之數量非少，被告三人犯罪時所受
    之刺激及其品性、生活狀況、智識程度、以槍枝犯案對社會
    治安之影響頗鉅、對被害人造成之傷害嚴重，惟被告丁○○
    、丙○○犯後尚知坦承部分犯行，犯罪後態度尚稱良好，且
    已與被害人達成和解，給付賠償300萬元等一切情狀，分別
    量處如主文所示之刑，並諭知易服勞役之折算標準，暨就被
    告丁○○部分定應執行刑及諭知易服勞役之折算標準。扣案
    之如附表一編號一及附表一編號二之手槍各1支、附表一編
    號三之槍枝之主要組成零件金屬槍管與附表二編號一具有殺
    傷力之子彈1顆，均為違禁物，依刑法第38條第1項第1款之
    規定沒收之。至附表二編號二、三、四已擊發之子彈彈殼及
    彈頭、被告丁○○與丙○○於95年1月31日上午2時38分持已
    擊發之子彈2顆、業於鑑定中試射擊發之土造子彈1顆，已無
    殺傷力，而非屬違禁物，爰不予宣告沒收。
據上論斷，依刑事訴訟法第299條第1項前段，槍砲彈藥刀械管制
條例第7條第4項、第12條第4項、第13條第4項，刑法第2條第1項
、第11條、第28條、第278條第1項、第47條第1項、第42條第3項
、第38條第1項第1款，修正前刑法第11條、第28條、第56條、第
55條、第47條、第51條第5款、第38條第1項第1款，修正前罰金
罰鍰提高標準條例第2條，現行法規所定貨幣單位折算新台幣條
例第2條判決如主文。
本案經吳廣莉檢察官到庭執行職務
中　　華　　民　　國　　96　　年　　1 　　月　　5 　　日
                  刑事第四庭  審判長法  官  林楨森
                                    法  官  蘇錦秀
                                    法  官  謝佩玲
以上正本證明與原本無異。
如不服本判決應於收受本判決後10日內向本院提出上訴書狀，其
未敘述上訴理由者，並得於提起上訴後10日內向本院補提理由書
狀(均須按他造當事人之人數附繕本)「切勿逕送上級法院」。
                                    書記官  林慶生
中　　華　　民　　國　　96　　年　　1 　　月　　9 　　日
附表一：
 ┌──┬────┬────┬───────────┐
 │編號│槍枝名稱│槍枝管制│　　　備　　　　註    │
 │    │        │編號    │                      │
 ├──┼────┼────┼───────────┤
 │一、│斯普林菲│00000000│可發射子彈具有殺傷力。│
 │    │爾德ＸＤ│41      │                      │
 │    │制式手槍│        │                      │
 ├──┼────┼────┼───────────┤
 │二、│南非製Ｖ│00000000│可發射子彈具有殺傷力。│
 │    │ＥＴＯＲ│77      │                      │
 │    │型ＣＰ１│        │                      │
 │    │制式手槍│        │                      │
 ├──┼────┼────┼───────────┤
 │三、│八厘米改│00000000│送鑑時撞針已斷裂，無法│
 │    │造手槍  │42      │供擊發子彈使用，依現狀│
 │    │        │        │認不具殺傷力，惟其中土│
 │    │        │        │造金屬槍管係屬槍砲彈藥│
 │    │        │        │主要組成零件。        │
 └──┴────┴────┴───────────┘
 附表二：
 ┌──┬───────┬──┬──────────┐
 │編號│物品名稱      │數量│   備　　　　註     │
 ├──┼───────┼──┼──────────┤
 │一、│90手槍子彈    │1顆 │制式子彈，有殺傷力  │
 ├──┼───────┼──┼──────────┤
 │二、│彈殼（宜蘭縣警│6顆 │彈底紋特徵紋痕均相吻│
 │    │察局羅東分局編│    │合，均係由附表一編號│
 │    │號1、3至5、7、│    │一之槍枝擊發。      │
 │    │9）           │    │                    │
 ├──┼───────┼──┼──────────┤
 │三、│彈殼〔宜蘭縣警│2顆 │彈底紋特徵紋痕均相吻│
 │    │察局羅東分局編│    │合，均係由附表一編號│
 │    │號6、26（起訴 │    │二之槍枝擊發。      │
 │    │書誤植為20）〕│    │                    │
 ├──┼───────┼──┼──────────┤
 │四、│彈頭（宜蘭縣警│5顆 │嚴重變形或來復線之特│
 │    │察局羅東分局  │    │徵紋痕不足，無法確認│
 │    │編號2、16、17 │    │是否由同一槍枝所擊發│
 │    │、18、19 ）   │    │或由何把槍枝所擊發。│
 └──┴───────┴──┴──────────┘
附錄法條
槍砲彈藥刀械管制條例第7條第4項
未經許可，持有、寄藏或意圖販賣而陳列第1項所列槍砲、彈藥
者，處5年以上有期徒刑，併科新台幣1千萬元以下罰金。
槍砲彈藥刀械管制條例第12條第4項
未經許可，持有、寄藏或意圖販賣而陳列子彈者，處5年以下有
期徒刑，併科新台幣300萬元以下罰金。
槍砲彈藥刀械管制條例第13條第4項
未經許可，持有、寄藏或意圖販賣而陳列第1項所列零件者，第6
月以上5年以下有期徒刑，併科新台幣300萬元以下罰金。
中華民國刑法第278條第1項
使人受重傷者，處5年以上12年以下有期徒刑。
